臺灣士林地方法院刑事判決　　　　　　　 96年度易字第295號
公　訴　人　臺灣士林地方法院檢察署檢察官
被　　　告　甲○○
上列被告因違反就業服務法案件，經檢察官聲請簡易判決處刑（
95年度偵字第15447 號），本院士林簡易庭認不宜以簡易判決處
刑（96年度士簡字第150 號），簽移本院刑事庭改以通常程序審
理，被告於本院準備程序期日就被訴事實為有罪之陳述，經合議
庭裁定由受命法官獨任進行簡式審判程序，判決如下：
    主  文
甲○○連續違反雇主不得聘僱許可失效之外國之人規定，五年內
再違反，處拘役伍拾日，如易科罰金，以銀元參佰元即新臺幣玖
佰元折算壹日。
    事  實
一甲○○前於民國94年間，因非法聘僱越南籍逃逸外勞PHAM
  THI HONG THUY 及NGUYEN THI NGUYET ，而於94年8 月10日為
  警查獲，經臺北市政府認違反就業服務法第57條第1 款，而於
  94年9 月5 日以府勞二字第09420906100 號處分書依該法第63
  條第1 項處罰鍰新臺幣（下同）15萬元，仍不知悔改，於前案
  發生後5 年內，復基於概括犯意，先於94年12月7 日起，以日
  薪1,500 元之代價，僱用鎂格納精密工業股份有限公司申請聘
  僱之越南籍外勞LUU VAN NHON在其承包淡水之建築工地從事板
  模工作，因LUU VAN NHON於94年11月22日逃逸，鎂格納精密工
  業股份有限公司之聘僱許可遂經主管機關於94年12月9 日撤銷
  ，甲○○於LUU VAN NHON聘僱許可失效後，仍續聘僱之。復於
  95年1 月23日，以提供餐飲為代價，許可失效之泰國籍外勞
  SOMBUN INTHASON （原為金新化學工業股份有限公司申請聘僱
  ，後該外勞於94年4 月19日逃逸，該聘僱許可於94年5 月16日
  經主管機關撤銷）在其承包淡水之建築工地從事板模工作。嗣
  於95年1 月25日晚上8 時30分許，甲○○駕駛所有車牌號碼37
  18-EH 號自用小客車，搭載LUU VAN NHON、SOMBUN INTHASON
  ，行經臺北市○○區○○路109 巷口前為警攔檢查獲，始知悉
  上情。
二案經臺北市政府函請臺灣士林地方法院檢察署檢察官偵查聲請
  簡易判決處刑，本院士林簡易庭認不宜以簡易判決處刑，簽移
  本院刑事庭改以通常程序審理。
    理  由
一本件被告所犯非死刑、無期徒刑、最輕本刑為3 年以上有期徒
  刑之罪，或高等法院管轄第一審之案件，被告於本院準備程序
  中，就被訴事實為有罪之陳述，經告以簡式審判程序之旨，並
  聽取檢察官、被告之意見後，本院合議庭裁定由受命法官進行
  簡式審判程序，是本件之證據調查，依刑事訴訟法第273 條之
  2 規定，不受同法第159 條第1 項、第161 條之2 、第161 條
  之3 、第163 條之1 及第164 條至第170 條規定之限制，合先
  敘明。
二上揭犯罪事實，業據被告甲○○於本院調查、審理時自白不諱
  ，核與證人SOMBUN INTHASON 、LUU VAN NHON於警詢所述相符
  ，並有LUU VAN NHON、SOMBUN INTHASON 之護照、外勞居留資
  料查詢明細、內政部警政署個別資料查詢在卷可稽，堪可認定
  。又被告於94年間，因非法聘僱越南籍逃逸外勞PHAM THI HONG
  THUY及NGUYEN THI NGUYET ，而經臺北市政府認違反就業服務
  法第57條第1 款，於94年9 月5 日以府勞二字第09420906100
  號處分書依該法第63條第1 項處罰鍰15萬元等情，復有該處分
  書、PHAM THI HONG THUY及NGUYEN THI NGUYET 警詢筆錄，及
  有關該二外勞之護照、外勞居留資料查詢明細、內政部警政署
  個別資料查詢、臺北市政府勞工局95年5 月2 日北市勞二字第
  09532701600 號函在卷可稽，亦可認定。另公訴人認被告聘僱
  泰國籍外勞SOMBUN INTHASON 之期間為自95年1 月9 日起，此
  為被告所否認，觀諸SOMBUN INTHASON 之警詢筆錄亦未為此供
  述，又因SOMBUN INTHASON 已遭遣返，本院無法傳訊調查，基
  於罪疑唯輕之原則，本院認被告聘僱SOMBUN INTHASON 之期間
  ，應採被告於偵查中之供述（即95年1 月23日起至為警查獲時
  ），附此敘明。本件事證明確，被告犯行洵堪認定，應依法論
  科。
三核被告甲○○所為，係前曾違反就業服務法第57條第1 款規定
  ，經主管機關處以罰鍰，於5 年內再違反就業服務法第57條第
  1 款規定，應以同法第63條第1 項後段論處。
四再按被告行為後，刑法於94年2 月2 日修正公布，95年7 月1
  日施行，而刑法施行法亦於95年6 月14日增訂第1 條之1 。修
  正後刑法第2 條第1 項規定：「行為後法律有變更者，適用行
  為時之法律。但行為後之法律有利於行為人者，適用最有利於
  行為人之法律。」，係規範行為後法律變更所生新舊法律比較
  適用之準據法，於新法施行後，應適用修正後刑法第2 條第1
  項之規定，為「從舊從輕」之比較（此條項規定，僅係新、舊
  法之比較適用之宣示性指導原則，並非實體刑罰法律，自不生
  行為後法律變更之比較適用問題）。且比較時應就罪刑有關之
  共犯、未遂犯、想像競合犯、牽連犯、連續犯、結合犯，以及
  累犯加重、自首減輕暨其他法定加減原因（如身分加減）與加
  減例等一切情形，綜其全部罪刑之結果而為比較（最高法院95
  年第8 次刑事庭會議決議參照）。經查：
  (一)被告所犯就業服務法第63條第1 項後段罪名，其法定刑有關
    新臺幣120 萬元以下罰金部分，查被告於行為時之刑法第33
    條第5 款係規定「罰金：1 元以上。」，惟95年7 月1 日修
    正公布施行之刑法第33條第5 款則規定：「罰金：新台幣1
    千元以上，以百元計算之。」，比較修正前後之規定，以修
    正前之規定，較有利於被告。
  (二)被告行為後，刑法業已刪除舊刑法第56條連續犯之規定，此
    刪除雖非犯罪構成要件之變更，但顯已影響行為人刑罰之法
    律效果，自屬法律有變更，依新法第2 條第1 項規定，比較
    新、舊法結果，仍應適用較有利於被告之行為時法律即舊法
    論以連續犯（最高法院95年第8 次刑事庭會議決議參照）。
  (三)修正後刑法第55條規定：「一行為而觸犯數罪名者，從一重
    處斷，但不得科以較輕罪名所定最輕本刑以下之刑。」，此
    但書科刑之限制，為想像競合犯法理之明文化，非屬法律之
    變更，不生新舊法比較之問題，應適用新法規定，附此敘明
    。
  (四)經綜合比較，以修正前刑法有利於被告，應一體適用修正前
    刑法之規定。
五被告聘僱LUU VAN NHON時，LUU VAN NHON之聘僱許可尚未經撤
  銷，其所為係聘僱他人所申請聘僱之外國人，嗣LUU VAN NHON
  之聘僱許可於94年12月9 日遭撤銷，其所為係聘僱許可失效之
  外國人，被告一接續聘僱LUU VAN NHON之行為，違反就業服務
  法第57條第1 款聘僱他人所申請聘僱之外國人及聘僱許可失效
  之外國人，為想像競合犯，應從情節較重之聘僱許可失效之外
  國人論處。被告先後2 次聘僱LUU VAN NHON、SOMBUN
  INTHASON之犯行，時間緊接，犯罪構成要件相同，顯係基於概
  括犯意反覆為之，為連續犯，爰依修正前刑法第56條之規定以
  一罪論，並加重其刑。爰審酌被告犯罪之動機、聘僱之期間、
  犯後坦承犯行等一切情狀，判處如主文所示之刑。又修正前刑
  法第41條第1 項前段規定：「犯最重本刑為5 年以下有期徒刑
  以下之刑之罪，而受6 個月以下有期徒刑或拘役之宣告，因身
  體、教育、職業、家庭之關係或其他正當事由，執行顯有困難
  者，得以1 元以上3 元以下折算1 日，易科罰金。」，而被告
  行為時之易科罰金折算標準，依95年7 月1 日修正條文施行前
  罰金罰鍰提高標準條例第2 條前段之規定（該條業經總統於95
  年5 月17日公布刪除，並自95年7 月1 日失效），就其原定數
  額提高為100 倍折算1 日，則被告行為時之易科罰金折算標準
  ，應以銀元100 元至300 元折算1 日，經折算為新臺幣後，係
  以新臺幣300 元至900 元折算為1 日；惟修正後之刑法第41條
  第1 項前段則規定：「犯最重本刑為5 年以下有期徒刑以下之
  刑之罪，而受6 個月以下有期徒刑或拘役之宣告者，得以新臺
  幣1,000 元、2,000 元或3,000 元折算1 日，易科罰金。」，
  比較修正前後之易科罰金折算標準，依刑法第2 條第1 項前段
  之規定，應適用修正前刑法第41條第1 項前段及修正前罰金罰
  鍰提高標準條例第2 條前段之規定，定其易科罰金之折算標準
  。
六依刑事訴訟法第299 條第1 項前段、第273 條之1 第1 項，就
  業服務法第63條第1 項後段，刑法第2 條第1 項、第11條前段
  ，修正前刑法第56條、第41條第1 項，修正前罰金罰鍰提高標
  準條例第2 條，現行法規所定貨幣單位折算新臺幣條例第2 條
  ，判決如主文。
七本案經檢察官林宏松到庭執行職務
中　　華　　民　　國　　96　　年　　5 　　月　　16　　日
                  刑事第四庭  法  官      江翠萍
以上正本證明與原本無異。
如不服本判決，應於判決送達後10日內，向本院提出上訴狀。
                              書記官      陳慧玲
中　　華　　民　　國　　96　　年　　5 　　月　　17　　日
附錄本案論罪科刑法條：
就業服務法第63條
違反第44條或第57條第1 款、第2 款規定者，處新臺幣15 萬 元
以上75萬元以下罰鍰。五年內再違反者，處3 年以下有期徒刑、
拘役或科或併科新臺幣120 萬元以下罰金。
法人之代表人、法人或自然人之代理人、受僱人或其他從業人員
，因執行業務違反第44條或第57條第1 款、第2 款規定者，除依
前項規定處罰其行為人外，對該法人或自然人亦科處前項之罰鍰
或罰金。
